臺灣桃園地方法院刑事判決　　　　　 100年度交簡上字第14號
上訴人　臺灣桃園地方法院檢察署檢察官
上訴人
即被告　李華松
上列上訴人因被告過失傷害案件，不服本院刑事庭中華民國99年
11月17日99年度壢交簡字第2327號第一審刑事簡易判決（檢察官
聲請簡易判決處刑案號：臺灣桃園地方法院檢察署99年度偵字第
15586 號），提起上訴，本院管轄之第二審合議庭判決如下：
    主  文
上訴駁回。
李華松緩刑貳年。
    事  實
一、李華松於民國99年2 月6 日下午某時，駕駛車牌號碼W6-042
    9 號自用小客車，沿桃園縣平鎮市○○路往楊梅方向行駛，
    於同日下午6 時23分許行經延平路與新榮路口有燈光號誌之
    交岔路口，欲在該交岔路口左轉彎新榮路，適鍾正玉騎乘車
    牌號碼JL7-239 號普通重型機車沿對向車道即延平路往中壢
    方向行駛，欲直行進入該交岔路口，李華松本應注意汽車行
    駛至交岔路口轉彎，轉彎車應讓直行車先行，鍾正玉本應注
    意車前狀況，並應隨時採取必要安全措施，依當時夜間有照
    明、路面無缺陷、無障礙物、視距良好，雙方均無不能注意
    之情事，竟李華松雖有注意對向車道來車，然未確實注意車
    陣中由鍾正玉騎乘之直行車，貿然左轉彎；鍾正玉雖有注意
    對向車道由李華松駕駛之轉彎車，然未充分注意車前狀況並
    隨時採取必要之安全措施，貿然驅車直行，致在該交岔路口
    內，李華松駕駛之前開自用小客車右前車頭與鍾正玉騎乘之
    重型機車龍頭發生碰撞，鍾正玉因此受有左腳遠端股骨粉碎
    性骨折之傷害。嗣李華松於車禍肇事後，犯罪未被發覺前，
    即向到場處理車禍事故之警員表示其為肇事車輛之駕駛人，
    自首而接受裁判。
二、案經鍾正玉訴由桃園縣政府警察局平鎮分局報告臺灣桃園地
    方法院檢察署檢察官偵查後聲請簡易判決處刑。
    理  由
一、證據能力：按被告以外之人於審判外之言詞或書面陳述，除
    法律有規定者外，不得作為證據。惟被告以外之人於審判外
    之陳述，經當事人於審判程序同意作為證據，法院審酌該言
    詞陳述或書面陳述作成時之情況，認為適當者，亦得為證據
    。當事人、代理人或辯護人於法院調查證據時，知有第159
    條第1 項不得為證據之情形，而未於言詞辯論終結前聲明異
    議者，視為有前項之同意，刑事訴訟法第159 條第1 項、第
    159 條之5 第1 項、第2 項分別定有明文。查卷附據以認定
    被告犯罪事實有無之屬傳聞證據之證據能力，當事人於本院
    審判中均同意作為證據，本院審酌各該證據查無有何違反法
    定程序取得之情形，亦無顯有不可信與不得作為證據等情，
    因認為適當，是均有證據能力。至鍾正玉於本院100 年1 月
    26日準備程序所為指述未經合法具結，其證言固不得作為認
    定被告犯罪事實之積極證據，然就證明本案肇事其一己與有
    過失之待證事實部分，因僅事涉被告量刑輕重，屬自由證明
    範疇，當不受嚴格證明法則限制證據方法及證據調查之限制
    ，是非不得作為認定鍾正玉與有過失之依據，合先敘明。
二、訊據被告李華松固坦認於前揭時、地與告訴人發生擦撞之事
    實，然矢口否認有何過失傷害犯行。辯稱：當日告訴人鍾正
    玉車行方向大塞車，我行車方向車流量亦很大，左轉速度甚
    慢，且已完成左轉彎，鍾正玉突然從塞車車陣中衝出來，且
    車速甚快，因此才發生碰撞，我不覺得我有過失云云。經查
    ，前開犯罪事實業據證人即告訴人鍾正玉指訴甚詳，有道路
    交通事故現場圖、道路交通事故調查報告表(一)(二)各1 份及現
    場照片10張在卷可資佐證。被告雖辯稱其已完成左轉，然查
    其於本院行準備程序及審判時亦明確自承：發生碰撞時我的
    車頭到新榮路斑馬線（本院卷第19頁背面），但我的車身還
    有一部分還在後面（本院卷第33頁背面），參照卷附之道路
    交通事故現場圖及現場照片，得認其及鍾正玉駕車發生碰撞
    時，其駕駛車輛尚在交岔路口，足以對於行經交岔路口之直
    行車構成妨礙，是其所辯已完成左轉彎云云，尚屬無據。按
    汽車行駛時轉彎車應讓直行車先行；駕駛人應注意車前狀況
    ，並隨時採取必要之安全措施，道路交通安全規則第102 條
    第1 項第7 款、第94條第3 項、分別定有明文，查肇事當時
    夜間有照明、路面無缺陷、無障礙物、視距良好，並無不能
    注意之情事。被告駕車行經前開交岔路口轉彎前雖有注意對
    向車道來車再左轉彎，有其供述為憑（本院卷第19頁背面）
    ，然仍未確實注意對向車道車陣中由鍾正玉騎乘之車欲進入
    交岔路口情狀，因之貿然左轉，未讓直行車先行，致肇碰撞
    ，當有過失。查告訴人鍾正玉於本院行準備程序時陳明：我
    當時直行於延平路，發生碰撞前行進中一直有看見對向車道
    來車，我看到被告的車時，約距被告1 個法庭（指本院第7
    法庭長約14公尺）那麼長的距離，他也沒有停，就是在行駛
    中，通常左轉前不都是要在中心線先停等再打方向燈再左轉
    嗎，但我沒看到他有這樣做（本院卷第21頁背面），顯然被
    告行經該交岔路口無停等讓直行車跡象，越過交叉路口中心
    處後逕自左轉彎，又既無停等，亦徵並無減速慢行之跡，準
    此，鍾正玉見狀，距離被告尚有約14公尺之遙，是以於客觀
    之時、空間而言，鍾正玉應有充分餘裕能夠注意對向車道由
    被告駕駛之汽車進入該交岔路口不曾減緩而即一路等速續行
    顯擬違規搶先左轉彎之情狀，仍驅車直行，實未充分注意車
    前狀況並隨時採取必要之安全措施，與有過失。本案經送臺
    灣省桃園縣區車行車事故鑑定委員會鑑定及臺灣省車輛行車
    事故覆議鑑定委員會覆議，亦認定被告駕駛自用小客車行經
    行車管制號誌正常運作之交岔路口，左轉彎車未讓對向直行
    車先行為肇事主因，鍾正玉駕駛殘障加裝輔助輪重機車行經
    行車管制號誌正常運作之交岔路口，未充分注意車前狀況為
    肇事次因，有前開鑑定委員會鑑定意見書及覆議鑑定委員會
    函各1 份附卷可考（偵查卷第35頁至第37頁、本院卷第24頁
    ），核與本院認定大致相符，足見本案車禍之發生被告顯有
    過失，鍾正玉則與有過失。鍾正玉雖與有過失，然仍不得以
    此解免被告之過失責任。再者，鍾正玉因受碰撞，致受有左
    腳遠端股骨粉碎性骨折傷害，此有天成醫院診斷證明書附卷
    可憑，被告駕車過失致與鍾正玉騎乘之車發生碰撞，其行為
    與鍾正玉所受之傷害結果，具有相當因果關係。綜上所述，
    本案事證明確，被告所辯部分不可取，其過失傷害犯行堪以
    認定，應依法論科。
三、核被告所為，係犯刑法第284 條第1 項前段之過失傷害罪。
    查被告於車禍肇事後，於員警前往處理時，主動向警方自首
    過失傷害犯罪並接受裁判，此有本院辦理刑事案件電話紀錄
    查詢表1 紙在卷可按（原審卷第21頁），爰依刑法第62條前
    段規定，減輕其刑。
四、原審認本案事證明確，復說明被告合於自首之要件並依法予
    減輕其刑，援引刑事訴訟法第449 條第1 項前段、第3 項、
    第454 條第2 項，刑法第284 條第1 項前段、第62條前段、
    第41條第1 項前段，刑法施行法第1 條之1 第1 項、第2 項
    前段規定，審酌被告駕駛自用小客車，因過失致告訴人鍾正
    玉受有如犯罪事實欄所示之傷害，所為甚屬不該，惟念被告
    前無任何犯罪科刑紀錄，有臺灣高等法院被告前案紀錄表在
    卷可按，素行良好，且犯後與告訴人進行和解，然於原審判
    決前因金額無法達成共識，和解未能成立，犯後態度尚可，
    兼衡酌告訴人所受之損害，以及告訴人就本件車禍發生，亦
    為肇事次因等一切情狀，量處拘役55日及諭知以新臺幣1,00
    0 元折算1 日之易科罰金折算標準，核原審認事用法均無違
    誤，量刑亦屬妥適。檢察官上訴意旨指稱原審量刑過輕，被
    告上訴意旨承認部分事實然仍以前詞置辯，均無理由，應予
    駁回。末查被告未曾因故意犯罪受有期徒刑以上刑之宣告，
    有前揭臺灣高等法院被告前案紀錄表在卷可查，復於本院10
    0 年度司壢調字11號請求損害賠償事件於100 年3 月4 日期
    日與鍾正玉代理人達成民事調解成立，此有調解筆錄在卷足
    參（本院卷第24頁），是綜前情，足認被告經此偵審程序，
    應能知所警惕，信無再犯之虞，本院認對其宣告之刑以暫不
    執行為適當，爰依刑法第74條第1 項第1 款之規定，諭知緩
    刑2 年，以啟自新。
據上論斷，應依刑事訴訟法第455 條之1 第1 項、第3 項、第
368 條，刑法第74條第1 項第1 款，判決如主文。
本案經檢察官馮美珊到庭執行職務。
中    華    民    國   100    年    4     月    26    日
                  刑事第十一庭  審判長法  官   蔡榮澤
                                      法  官   林蕙芳
                                      法  官   吳宗航
以上正本證明與原本無異。
不得上訴。
                                      書記官   劉乙錡
中    華    民    國   100    年    4     月    27    日